【裁判字號】    91,上易,552
【裁判日期】    900612
【裁判案由】    傷害
【裁判全文】
臺灣高等法院臺南分院刑事判決             九十一年度上易字第五五二號  孝股
    上  訴  人  臺灣臺南地方法院檢察署檢察官
    被      告  甲○○
右上訴人因被告傷害案件，不服臺灣臺南地方法院九十一年度易字第一三０號中華民
國九十一年三月十九日第一審判決（起訴案號：臺灣臺南地方法院檢察署九十一年度
偵字第二四六號），提起上訴，本院判決如左：
    主  文
上訴駁回。
    理  由
一、公訴意旨略以：被告甲○○與乙○○係鄰居關係。民國（下同）九十年八月二十
    九日上午十時許，在台南縣山上鄉南洲村一二七之二號前，甲○○因管線施工問
    題，與乙○○之夫發生爭執，竟基於普通傷害之犯意，持球棒欲動手毆打乙○○
    之夫時，乙○○見狀，隨即上前出面阻擋，致甲○○所持之球棒打中乙○○之右
    手，使乙○○受有右手上臂挫傷併瘀腫等傷害，因認被告涉有刑法第二百七十七
    條第一項之傷害罪嫌云云。
二、按犯罪事實應依證據認定之，無證據不得推定其犯罪事實。又不能證明被告犯罪
    者，應諭知無罪之判決，刑事訴訟法第一百五十四條、第三百零一條第一項分別
    定有明文。次按被告之自白不得作為有罪判決之唯一證據；仍應調查其他必要之
    證據，以察其是否與事實相符，刑事訴訟法第一百五十六條第二項亦規定甚詳。
    自白係被告之認罪行為，其證據證明力最強，立法猶規定不得作為有罪判決之唯
    一證據；則舉重以明輕，與被告利害相反之告訴人或被害人之指訴，既係以使被
    告受刑事追訴為目的，尤亦不得作為有罪判決之唯一證據。再按認定被告有罪之
    事實應憑證據；如未能發現相當之證據，或證據不足以證明，自不能以推測或擬
    制之方法，以為裁判之基礎；且認定事實所憑之證據，其為訴訟上之證明，須達
    於通常一般人均不致有所懷疑，而得確信其為事實之程度者，始得據為有罪之認
    定；倘其證明尚未達到此一程度，而有合理之懷疑存在時，尚難為有罪之認定基
    礎；苟積極證據不足為不利於被告事實之認定時，即應為有利於被告之認定，更
    不必有何有利之證據（最高法院七十六年台上字第四九八六號判例參照）。申言
    之，證據資料在證據法則上尚有對被告有利之存疑時，如無法依客觀方法排除此
    項合理之可疑時，依「罪疑利益歸被告原則」，不得以此項證據資料作為有罪判
    決之依據，此為當然之法理，合先敘明。
三、公訴人認被告涉有前揭傷害犯行，無非以右揭事實業據告訴人指訴綦詳，核與證
    人丙○○於台灣台南地方法院檢察署偵訊時證稱：「（所見爭執經過？）大約十
    點多，甲○○和告訴人先生在甲○○店門口起口角，等我吃一下早點再回頭，甲
    ○○從店中出來，手中拿著一支球棒，兩手持著球棒，由上而下要打告訴人的先
    生，告訴人推她先生，我看到告訴人的手被甲○○的球棒打到，接著告訴人的兒
    子過去扶告訴人，現場剩甲○○和告訴人之夫繼續吵。」、「（告訴人哪裡被打
    ？）右手，但我看見告訴人背面，不清楚打到哪一部位。」等語大致相符，另驗
    傷診斷書上亦記載告訴人所受之傷害為右手上臂挫傷併瘀腫，此有該驗傷診斷書
    一紙在卷足按，益徵告訴人之指訴與證人之證述顯屬實在為其主要論據。
四、上訴意旨則認：（一）當日在場者計有告訴人、告訴人之夫及告訴人之子林明憲
    等三人，而告訴人之阻擋並拉告訴人之夫之動作，與林明憲推開其父即告訴人之
    夫等動作，兩者間並不衝突，原判決以告訴人於審理時，先後陳稱係「拉」、後
    改稱係「推」其先生，以此認定告訴人之指訴有瑕疵，有否疑義，似值斟酌；（
    二）証人於偵查時亦証稱確有看到告訴人的手為被告的球棒打到，原判決以証人
    並非在場之目擊者為由，未採證人上開不利於被告之証詞，似嫌速斷等語。
五、訊據被告甲○○固供承於右揭時、地與告訴人乙○○及其夫等人因管線施工問題
    發生爭執，惟矢口否認有傷害之犯行，辯稱：當時其雖有拿球棒，但係為求防衛
    ，並未毆打告訴人等語。
六、經查：
（一）告訴人乙○○於偵查中雖先後指稱：「‧‧拿出一支棒球棒，要打我先生，我
      上前去拉我先生，正好打到我右臂」等語（見偵查卷九十年十一月二十九日詢
      問筆錄）、「被告拿出球棒就往我們頭上打，我趕忙推開我先生，手臂才被打
      到，我先生才氣得叫他要打就出來打」等語（見偵查卷九十年十二月十四日訊
      問筆錄），參以告訴人之子林明憲於臺灣臺南地方法院九十年度易字二三○六
      號刑事卷中另供稱：「那是我父親跟他發生的衝突，我有在場，他有拿一條木
      棒出來要打我父親，但沒有打到，因為我擋住我父親，然後他就跑回店裡，我
      父親就要跑過去打他，但被我阻止了」等語。依此觀之，告訴人原稱被告拿球
      棒要打其先生林順成，後則改稱被告拿起球棒就往他們（告訴人及林順成）頭
      上打，另先稱「拉」其先生，後改稱「推開」其先生，而另案被告林明憲卻稱
      「由其擋住父親，所以未打到」，核與告訴人指稱「推（或拉）開其夫，始未
      為被告打到」之情節，並未一致，是告訴人指稱被告持球棒欲毆打其夫，因為
      其推（或拉）開始為被告球棒打到等情，即非無疑。
（二）再查告訴人受有右手上臂挫傷併瘀腫（10x5公分，3x2公分）之傷害乙節固據
      其提出謝醫院之診斷證明書一紙附卷為證；且經本院函詢當日驗傷之醫師謝二
      上結果，告訴人雖於九十年八月三十一日始前開驗傷，但其傷勢並非新傷，經
      判定可能受傷時間日於驗傷前幾天發生，故有可能受傷日期為同年八月二十九
      日」一節，又有該醫師之函件附於本院卷足憑。但查此僅可証明告訴人於該日
      前往驗傷時，其所受之傷害是舊傷，並非新傷，則告訴人受傷時間應在九十年
      八月三十一日以前，但究否於同年月二十九日受傷，亦僅係「推論」，尚難以
      告訴人驗傷時確為「舊傷」，即推論告訴人確於同年月二十九日為被告所毆傷
      ，況告訴人既係受右手上臂挫傷併瘀腫，但遭致該傷害之原因有多端，或跌倒
      、或碰撞，並非均出於被告持球棒毆打所致，自難以告訴人事後之診斷証明書
      及醫師謝二上上開之函件，即據為被告不利之証據。
（三）證人楊鄉里於偵查中證稱：「我是山上攝影社負責人，店與二人居住比鄰，那
      天我正好在告訴人早餐店吃早餐」等語（見偵查卷九十年十二月二十日訊問筆
      錄）；於原審審理中證稱：「．．．，有看到被告拿球棒出來，大概是要朝告
      訴人之先生打，然後告訴人把他先生推開，所以不小心打到告訴人，他兒子有
      過來扶著告訴人，到我離開時，他們還持續有發生爭吵」等語（見原審卷第四
      十三頁）；於本院亦証稱「我有去吃早餐，我去吃早餐時就看到雙方在那裡爭
      吵，我有看到被告拿球棒打到告訴人。」等語（見本院九十一年五月十六日訊
      問筆錄）。但查証人楊鄉里於案發時並未住在案發地點，而係於同年十月間始
      在該處經營攝影社，為証人於原審証明在卷（見原審卷第四十五頁），竟於該
      日在案發現場目賭告訴人為被告持球棒毆傷，其証詞真實性已非無疑；再經本
      院質之何以在案發現場一節，証人証稱「當時我還受僱於一家精密配管公司，
      當天是公司派我出來送一些白鐵管去給廠商。那些回收廠商位在台南市○○路
      ，詳細住址我不清楚，廠商名字我也不知道，只知道大概的位置。」、「（為
      何會到案發地點）因為我不想在那家公司工作，有朋友告訴我有一家相館要頂
      讓，所以我去看。」、「（是從公司或家裡出來的？）我載白鐵管給廠商後，
      直接到那個地方沒有回公司去。」、「（你到那裡做什麼？）我有去吃早餐，
      我去吃早餐時就看到雙方在那裡爭吵，我有看到被告拿球棒打到」等語（見本
      院九十一年五月十六日訊問筆錄）。惟查本件案發時間為早上十時許，証人楊
      鄉里戶籍設於大內鄉，並非山上鄉住戶，此有證人年籍資料在卷足佐。則證人
      楊鄉里當日既須將上開物品送往台南市之回收廠商，何以未吃早餐即行送貨，
      再遲至十時許始在案發現場吃早餐，進而目賭本件事端，顯非無疑。況告訴人
      女兒又受雇於証人楊鄉里，則証人楊鄉里之証詞難免有偏頗之虞，是其証言既
      有上開可疑之處，自難採為被告不利之証據。
（四）末查，本件案發時，台灣電力公司派員進行管線遷移之工程一節，為告訴人及
      被告陳明在卷。而當日在現場施工之人員即証人陳青松於原審証稱「他們二家
      人在那裡罵來罵去，即是現場這些人（即被告與告訴人），之後被告與他們推
      來推去，被告就進去拿木棍，還沒有說什麼話，對方就有人拿鐵條出來，被告
      就趕快跑進去房子裡」等語（見原審卷第四十七頁），核與被告供稱「當日拿
      木棍出來時，因對方拿鐵條出來，就趕快跑進去房子」等語相符。而証人陳青
      松既為現場施工之人員，與被告及告訴人既無任何關係，其証言自無偏頗任何
      一方之可能。
七、綜上所述，告訴人之指述既多所不實，且證人楊鄉里是否在場亦有疑義，而告訴
    人之診斷證明書因已事隔三日，其診斷內容僅可証明告訴人曾於九十年八月三十
    一日以前曾受有傷害，但是否為被告所傷不無可疑！另証人陳青松又証稱被告並
    未持球棒故毆打告訴人，則本件依調查所得證據，尚不足以證明被告確有之上開
    傷害犯行，此外復查無其他積極證據足資證明被告有何右述傷害之犯行，揆諸首
    開說明，被告犯罪尚屬不能證明。
八、原審以不能証明被告犯罪，而為被告無罪判決之諭知。本院經核原判決認事用法
    ，並無不合。檢察官上訴意旨猶執前詞，指摘原判決不當，為無理由，應予駁回
    。
據上論斷，應依刑事訴訟法第三百六十八條，判決如主文。
本案經檢察官吳忠賢到庭執行職務。
中      華      民      國    九十      年      六      月     十二     日
                                  臺灣高等法院臺南分院刑事第五庭
                                          審判長法官  鄭  文  肅
                            法官  王  浦  傑
                                                法官  陳  珍  如
右正本證明與原本無異。
不得上訴。
                                           法院書記官  周  美  莉
中      華      民      國    九十      年      六      月     十三     日


司法院資訊處製作；財團法人民間司法改革基金會備份。
